臺灣屏東地方法院刑事判決　　　　　　　100年度易字第664號
聲　請　人　臺灣屏東地方法院檢察署檢察官
被　　　告　陳瓊瑤
上列被告因贓物案件，經檢察官聲請簡易判決處刑（100 年度偵
緝字第184 號），本院簡易庭認宜由本院普通庭改以通常程序審
理，茲判決如下：
    主  文
陳瓊瑤無罪。
    理  由
一、公訴意旨略以：被告陳瓊瑤明知車牌號碼LQ─7275號之自用
    小客車（薛淑珍所有），係其夫唐耀雄（另案在監）於民國
    99年4 月3 日上午11時30許，持板手在高雄市○○區○○街
    與德惠路口毀損該車門鎖所竊得之贓車，竟仍予收受乘坐至
    屏東縣內埔鄉○○村○○路87號宋梅琴所任職之「夢之鄉汽
    車旅館」投宿，並作為平日代步之交通工具，為警據報後循
    線於99年5 月13日上午11時許，在屏東縣麟洛鄉○○路66之
    1 號饒瑞財所開設之汽車保養廠查扣得該贓車，因認被告陳
    瓊瑤涉犯刑法第349 條第1 項之收受贓物罪嫌。
二、按犯罪事實應依證據認定之，無證據不得認定犯罪事實；不
    能證明被告犯罪者，應諭知無罪之判決，刑事訴訟法第154
    條第2 項、第301 條第1 項分別定有明文。次按認定不利於
    被告之事實，須依積極證據，苟積極證據不足為不利於被告
    事實之認定時，即應為有利於被告之認定，更不必有何有利
    之證據；且被告否認犯罪所持之辯解縱屬不能成立，仍非有
    積極證據足以證明其犯罪行為，不能遽為有罪之認定；而認
    定犯罪事實所憑之證據，雖不以直接證據為限，間接證據亦
    包括在內，然而無論直接或間接證據，其為訴訟上之證明，
    須於通常一般之人均不致有所懷疑，而得確信其為真實程度
    者，始得據為有罪之認定，倘其證明尚未達此一程度，而有
    合理懷疑存在時，事實審法院復就其心證上理由予以闡述，
    敘明其如何無從為有罪之確信，因而為無罪之判決，尚不得
    任意指為違法（最高法院30年上字第816 號、第1831號、76
    年台上字第4986號判例意旨參照）。
三、證據能力：
    按傳聞法則之重要理論依據，在於傳聞證據未經當事人之反
    對詰問予以核實，乃予排斥，惟若當事人已放棄對原供述人
    之反對詰問權，於法院審判時表明同意該等傳聞證據可作為
    證據，基於證據資料愈豐富，愈有助於真實發現之理念，並
    貫徹刑事訴訟法修法加重當事人進行主義之精神，確認當事
    人對於證據能力有處分權之制度，傳聞證據經當事人同意作
    為證據，法院認為適當者，亦得為證據；另當事人於調查證
    據時，對於傳聞證據表示「沒有意見」、「對於證據調查無
    意見」，而未於言詞辯論終結前聲明異議，應視為已有將該
    等傳聞證據採為證據之同意，刑事訴訟法第159 條之5 定有
    明文。檢察官及被告於本院審理時就本判決引用之各項證據
    資料如屬審判外之言詞或書面陳述，知有刑事訴訟法第159
    條第1 項不得為證據之情形，均表示無意見或同意有證據能
    力（本院卷第13頁），而未於言詞辯論終結前聲明異議，本
    院審酌上開證據資料作成時之情況，並無任何違法取證之不
    適當情形，且對於被告涉案之事實具有相當之關聯性，依刑
    事訴訟法第159 條之5 規定，認均具有證據能力。
四、公訴人認被告涉犯收受贓物罪行，係以被告自白、告訴人薛
    淑珍之指訴、證人宋梅琴、饒瑞財之證述、搜索扣押筆錄、
    扣押物品目錄表、贓物認領保管單、旅館住宿表及現場照片
    等資料，為其主要依據。訊據被告固坦承有於上開時間約有
    2 次搭乘證人唐耀雄駕駛之前開贓車一事，惟堅決否認有何
    收受贓物犯行，辯稱：我沒有汽車駕照，也不會開車，平常
    的代步工具是腳踏車或走路，上開贓車我沒有駕駛只有乘坐
    ，因為我要照顧小孩所以才坐車，只有乘坐1 、2 次。這台
    車如何來的我先生沒有告訴我，他常常不在家，我乘坐的時
    候不知道這台車是我先生偷來的，是事後我先生才告訴我，
    我知道之後就跟他說要還人家，就沒再搭乘這台車了，我確
    實沒有收受這輛贓車等語（本院卷第12頁）。
五、經查：
  (一)上開車牌號碼LQ─7275號自小客車為告訴人薛淑珍所有，遭
    被告之配偶唐耀雄於99年4 月3 日在高雄市○○區○○街與
    德惠路竊取得手，供其代步使用，於99年4 月15日證人唐耀
    雄駕駛上開汽車搭載被告及小孩至屏東縣內埔鄉○○村○○
    路87號證人宋梅琴所任職之「夢之鄉汽車旅館」投宿，於同
    年4 月17日因該車故障，證人唐耀雄乃電請證人饒瑞財將該
    車拖回其開設位於屏東縣麟洛鄉○○路66之1 號之汽車保養
    廠修理，嗣於99年5 月13日，因證人唐耀雄遲未將該車領回
    ，證人饒瑞財發覺有異，報警處理，始知悉該車為失竊贓車
    一節，業據被告於偵訊及本院審理時供明在卷，核與告訴人
    薛淑珍、證人宋梅琴、饒瑞財於警、偵訊證述情節（警卷第
    3 至9 頁，偵卷第15至17頁），及證人唐耀雄於本院審理時
    證述情況相符，並有扣押筆錄、扣押物品目錄表、贓物認領
    保管單、失車電腦資料、汽車旅館住宿表、現場照片等附卷
    可稽，及前開贓車扣案可資佐證，足見上開告訴人失竊汽車
    為證人唐耀雄竊得，係屬贓車，被告有搭乘該贓車至汽車旅
    館住宿之事實，應無疑義。
  (二)按親戚配偶家屬之間車輛共乘、相互搭載，本為人情之常，
    鮮有於搭乘親戚配偶家屬車輛時，均須事先問及是否為贓車
    ，或甚至索閱行車執照之情狀。又依據卷附照片，上開失竊
    車輛外觀並非新穎，價值僅有新台幣5 萬元一情，業據被害
    人供述明確，顯見上開車輛非屬高價之新車，倘證人唐耀雄
    向朋友借取或租用，並非不可想像，是被告於未加詢問之情
    況下搭乘上開贓車，即與常情無違。再者，國人以汽車代步
    ，為尋常之事並無稀有之處，自難期待被告身為配偶即須處
    處質疑證人唐耀雄所駕駛之車輛是否為贓車，甚至苛求被告
    揚棄夫妻感情而追詢該車來源之理？準此，當難僅以被告搭
    乘上開車輛且為證人唐耀雄之配偶，遽認被告有何贓物之認
    識及收受贓物之故意。
  (三)按刑法收受贓物罪之成立，固必以他人犯有財產上之犯罪為
    前提，且行為人主觀上必須對其所收受之物係他人為財產犯
    罪所得之物有所認識，始具收受贓物之故意，如不能證明行
    為人有贓物認識，雖予以收受，仍不得以收受贓物罪相繩。
    又刑法第349 條第1 項之所謂收受贓物，指其物因他人財產
    犯罪已成贓物之後，有所收受取得持有者而言，而收受取得
    持有者，必對該贓物有實質上之占有、支配、管領能力，始
    足當之。依據前開證人宋梅琴、饒瑞財之證述，其等均未見
    被告有何駕駛上開車輛一事，證人唐耀雄亦於本院證稱：上
    開汽車是我竊取的，都是我在開，我沒有交給被告使用，她
    沒有駕照，也不會開車，我只有用這台車載過她1 、2 次，
    她之前不知道該車是我竊取的，後來才知道是我偷的，去汽
    車旅館都是我開車載被告，我告訴她該車是我向朋友借的，
    後來我們搬去楠梓時我才告訴她該車是贓車等語明確（本院
    卷第24至25頁），足徵依據證人宋梅琴、饒瑞財、唐耀雄之
    證詞，尚難認定被告有何收受取得持有贓車之行為。被告無
    汽車駕駛執照，又不會開車無法駕駛，自屬無法管領使用該
    車，該車係由其配偶唐耀雄占有管領使用，並非由被告持有
    管領，揆諸前揭說明，自與收受贓物罪之收受行為構成要件
    不該當，當難僅因被告曾乘坐該贓車即認被告有收受贓車之
    客觀行為。
  (四)綜上所述，本件檢察官所提積極證據，實不足以認定被告有
    何公訴意旨所指犯行，其間尚有合理之懷疑存在，自難僅以
    前開證據，遽認被告主觀上有贓物認識而有收受贓物故意，
    及客觀上有何收受贓物行為。此外，復查無其他積極證據足
    資認定被告有公訴意旨所述犯行，其犯罪即屬不能證明，揆
    諸首揭說明，依法應為被告無罪之諭知。
據上論斷，應依刑事訴訟法第301 條第1 項，判決如主文。
本案經檢察官劉昀到庭執行職務。
中    華    民    國   100    年    8     月    16    日
                  刑事第二庭    法  官  翁世容
以上正本證明與原本無異。
如不服本判決應於收受判決後10日內向本院提出上訴書狀，並
應敘述具體理由；其未敘述上訴理由者，應於上訴期間屆滿後
20日內向本院補提理由書（均須按他造當事人之人數附繕本）
「切勿逕送上級法院」。
中    華    民    國   100    年    8     月    16    日
                                書記官  張孝妃